# 陈老师：请教同一控制下企业合并问题

提问人：yuehuawjg 时间：2012-04-18 11:26:10
请教陈老师：A公司根据上级集团公司要求进行资产重组，A公司下有一纳入合并范围内B公司，对B持股49%，此外的51%由B公司的职工持有，A公司可对B公司的所有重大事项进行决策。根据重组方案，B公司在整个重组过程中视同为A公司的分公司，即在模拟合并报表中的子公司不包括B，B实际是在A公司母公司报表上吸收合并了。 2010 年A公司收购回51%的职工股，收购完成后 2011 年 1 月将B公司注销（B公司的分公司日常为A提供内部劳务，B公司本部无业务，注销后将B的分公司变更为A的分公司管理、核算）。在收购51%的职工股权时，A公司根据集团批复支付的对价大于审计后净资产份额 2000 余万，在编制 2010 年模拟合并报表时，支付对价与净资产份额之间的差额冲减了母公司报表资本公积及留存收益。在 2011 年 1 月注销时，投资成本与清算收回资产之间的差异为－2100 万，在出具 2011 年中报时，母公司确认了 2100 万的投资损失，同时在母公司报表上冲减资本公积及留存收益的事项已消除，资本公积和留存收益较年初因为此事项还原 2000 万。 2011 年重组事项结束，在出具 2011 年合并审计报告时，新签字合伙人认为 2011年投资收益应是－ 100 万（投资损失－对价差），母公司报表上冲减的资本公积和留存收益不应还原。请陈老师对此事项进行分析解答一下，谢谢！

回答人：chenyiwei
回复 yuehuawjg 的帖子
2010 年收购少数股权时，A公司根据集团批复支付的对价大于审计后净资产份额的差额 2000 万，在合并报表层面冲减资本公积，但在个别报表层面应按实际支付的对价确认为长期股权投资成本，个别报表层面不体现出对资本公积的冲减。
2011 年吸收合并时，在A公司个别报表层面，收回投资的损失＝收回B公司资产价值－原投资成本，所以应该是-2100万。同时，该吸收合并事项不影响A的合并报表，原先 2010 年冲减资本公积的差额在以后年度将一直保留在合并报表层面的资本公积中，不作还原，也不转入损益。

提问人：yuehuawjg 时间：2012-04-18 15:35:20
回复 chenyiwei 的帖子
陈老师，根据您的解释，是否可以理解为：合并报表体现出投资损失 2100 万元、资本公积及留存收益仍是冲减了 2000 万以后的余额列示？

回答人：chenyiwei
合并报表冲减资本公积 2000 万（从上年度带下来的），本期吸收合并前B公司利润表纳入净亏损 100 万，合并报表层面投资收益为零。

提问人：yuehuawjg 时间：2012-04-18 15:43:54
回复 wxw0828 的帖子
补充一下，“投资成本与清算收回资产之间的差异为－ 2100 万”，这里的投资成本是指初始投资成本及支付的对价，A对B一直是成本法，投资成本即支付对价总额。此处的母公司报表较为复杂，模拟母公司报表是在母公司汇总的基础上吸收合并了B公司，所以冲减资本公积及留存收益的处理是在母公司汇总报表上的处理，然后才在此报表基础上合并其他子公司。而B公司清算产生的 2100 万损失理应是在A公司个别报表上确认的，我的理解是 2000 万差异和 2100 万损失是在两个不同层面（合并和个体）的问题，不应按抵减后的差异列示投资收益。请指正，谢谢！

回答人：chenyiwei
此处我们只讨论两个层面的法定报表中的处理问题，不考虑模拟报表，即 2010 年度，相关的损失或者资本公积并不体现于A公司的个别报表层面。